臺灣桃園地方法院刑事判決
111年度易字第292號
公  訴  人  臺灣桃園地方檢察署檢察官 
被      告  黃冠燁



上列被告因侮辱案件，經檢察官提起公訴（110年度偵字第27397
號），本院判決如下：
    主  文
黃冠燁犯公然侮辱罪，處罰金新臺幣八千元，如易服勞役，以新
臺幣一千元折算一日。　　
    事  實
一、黃冠燁與郭秀英於民國110年6月22日同在桃園市○○區○○街00
    0號外役監工程工地工作（起訴書誤載為同事，更正之），
    因黃冠燁駕駛自走車倒車時，差點撞及正推車清潔之郭秀英
    而遭郭秀英質之，黃冠燁竟基於公然侮辱之犯意，於同日下
    午3時40分許，在上開工地之不特定人得以共見共聞之公開
    場所，公然以「白目」、「幹你娘機掰」等語辱罵郭秀英，
    足以貶損郭秀英之人格及社會評價，郭秀英因深感受辱遂報
    警處理，始悉上情。
二、案經郭秀英訴由桃園市政府警察局八德分局報告臺灣桃園地
    方檢察署檢察官偵查起訴。
    理  由
壹、程序事項：　　
一、按被告以外之人於審判外之陳述，雖不符合同法第159 條之
    1 至第159 條之4 之規定，但經當事人於審判程序同意作為
    證據，法院審酌該言詞陳述或書面陳述作成時之情況，認為
    適當者，亦得為證據。刑事訴訟法第159 條之5第1項定有明
    文。查本案判決所引用之供述證據，被告黃冠燁於本院準備
    程序時同意有證據能力（見本院審易卷第48頁），復經本院
    審酌該等證據之取得並無違法情形，且與待證事實具有關連
    性，證明力亦無顯然過低或顯不可信之情形，認以之作為證
    據使用均屬適當，揆諸前開規定，前揭證據資料均有證據能
    力。
二、本判決以下所引用之非供述證據，均與本件事實具有自然關
    聯性，且核屬書證、物證性質，又查無事證足認有違背法定
    程序或經偽造、變造所取得等證據排除之情事，復經本院依
    刑事訴訟法第164 條、第165 條踐行物證、書證之調查程序
    ，堪認均具有證據能力。
貳、實體事項
一、認定犯罪事實所憑證據及理由：
　  訊據被告黃冠燁固不否認有於上開時、地與告訴人因倒車糾
    紛發生爭執，並對告訴人出言「白日」等語，惟矢口否認有
    何公然侮辱犯行，辯稱：我當下只有說白目，沒有罵「幹你
    娘機掰」等語。經查：
　㈠被告黃冠燁於上開時、地，因倒車糾紛與告訴人發生口角，
    並於不特定多數人得共聞共見之上開場所，口出「白目」言
    詞，為被告於警詢、偵查及本院準備程序、審理中所承認（
    見偵卷第9 、38頁；本院審易字卷第47頁；本院易字卷第48
    頁），核與證人即告訴人郭秀英於警詢及本院審理時之證述
    、證人陳敏正、廖建安於偵查及本院審理時之證述相符（見
    偵卷第17、54-55頁；本院易字卷第29-35、35-40、41-45頁
    ），此部分事實，堪以認定。
  ㈡被告黃冠燁亦有對告訴人辱罵「幹你娘機掰」等語，有下列
    事證可證：
　1.告訴人即證人郭秀英於警詢、偵訊及本院審理時均一致證稱
    ：與被告不認識，但當時均在上開工地之同一層樓工作，被
    告和其同事當時開自走車，我和我先生、廖建安被派遣公司
    派到該工地工作，陳敏正是打石公司的，我和我先生、陳敏
    正、廖建安當時是同一組負責打石、掃地；當時我要推車去
    倒垃圾時，黃冠燁駕駛自走車倒車，差點撞到我，我就說欸
    欸欸，被告就對著我罵白日，說我在倒車你沒看到，後來被
    告就罵我幹你娘，我回他我媽死了你怎麼幹我娘，我跟他說
    你閉嘴再罵那麼難聽的話，我就報警，被告在自走車上就開
    始罵了，跳下車來又繼續罵我幹你娘機掰，我先生就出來要
    被告跟我道歉，不然要報警，警察來後就去做筆錄了等語（
    見偵卷第17-18、37頁；本院易字卷第29-34頁）。
　2.證人陳敏正於偵查及本院審理時均證稱：我是打石公司的，
    當時和郭秀英、郭秀英先生、廖建安同組，被告也在同一層
    工作，負責自走車，當時郭秀英要推石頭去丟，被告駕自走
    車要後退，差點撞到郭秀英，郭秀英要被告小心一點，被告
    在自走車上就開始罵了，然後就一邊罵一邊下來，我有聽到
    罵郭秀英幹你娘機掰、白目，也作勢要打郭秀英老公，郭秀
    英老公說你打，後來被告就不敢打，後來郭秀英老公就報警
    了等語（見偵卷第54頁；本院易字卷第35-40頁）。
　3.證人廖建安於偵查及本院審理時均證稱：當時擔任臨時工，
    與郭秀英、郭秀英先生、陳敏正在上開工地工作，郭秀英和
    她先生走在前面，我走在後面，距離他們很近，被告當時在
    自走車上，然後郭秀英要過，被告不讓郭秀英過，就跳下來
    罵郭秀英幹你娘機掰，也有罵白日，陳敏正也在現場也有聽
    到，黃冠燁也對郭秀英說不然要怎樣，一副要打架的樣子，
    但被告沒有動手等語（見偵卷第54-55頁；本院易字卷第41-
    44頁）。
  4.是互核上開證人郭秀英、證人陳敏正、廖建安於偵查中及本
    院審理時之證述均一致，且就被告與郭秀英因倒車發生糾紛
    ，被告對郭秀英辱罵白日、幹你娘機掰等語之重要情節，均
    能各自依自身觀察之角度，具體描述案發經過之前、後情節
    ，渠等之證述顯然是親身經歷之情事，雖其等就被告在自走
    車上是先罵白日抑或是幹你娘機掰之順序、或是於下車過程
    、下車後辱罵，所陳略有出入，彼此間未能完全百分百一致
    ，然人類對於事物之觀察、認知及記憶，有能力上之侷限性
    ，絕無可能如攝影機或照相機般可客觀地捕捉事件發生或經
    歷之完整過程。對於事實經過，因個人觀察遺漏或記憶模糊
    ，甚或因個人陳述表達能力、描述用語不同，省略片段情節
    、提問者提問時之繁簡程度，記錄之詳簡有異所致，衡情難
    求各證人證述細節全然相同，且證人郭秀英、陳敏正、廖建
    安當時各自從事自身工作，所處位置不同，面對本件毫無預
    期發生之紛爭，各人察覺或專注之重心本難求相同，其等事
    後依憑印象所為之陳述，就細節處有所不一，實屬常情。而
    相互勾稽其等證述內容，就事發經過之重要環節，並無出入
    ，自不能逕以此部分細節所有遺漏或不一，即行推斷係出於
    虛偽。再者證人郭秀英與被告彼此間原本均不相識，當無何
    仇恨、過節，應無故為誣陷被告之動機及必要，更無甘冒自
    陷於刑責追訴之風險，而無故為虛偽指述之必要；而證人陳
    敏正、廖建安與證人郭秀英及被告均不相識，僅是偶然經安
    排而在同一工地工作一段期間，益證證人陳敏正、廖建安並
    無偏袒告訴人郭秀英或維護被告之動機及必要，足認證人郭
    秀英、陳敏正、廖建安上開證述，均可採信，被告確有以幹
    你娘機掰等詞語辱罵告訴人等情甚明。是被告辯稱沒有罵告
    訴人幹你娘機掰一節，核與前揭事證不符，不足採信。又被
    告空言辯稱證人陳敏正、廖建安應係告訴人配偶或同事，恐
    遭誣陷云云，僅為其主觀臆測與事實不符，亦難採憑。
  ㈢至被告於本院審理時辯稱告訴人係其於110年6月23日警詢筆
    錄自承有罵白日後，始指述被告有罵白日等語，惟查，告訴
    人於110年6月22日向警局提告時即已指述被告對其辱罵白目
    、幹你娘等語，有告訴人上開警詢筆錄在卷可參（見偵卷第
    17-18頁），是此部分確在告訴人告訴範圍內；被告又辯稱
    案發當日與證人即同事李建德各開一臺自走車進行配管，倘
    若證人李建德在場並沒有聽到被告辱罵告訴人，何以告訴人
    聽得到等語，惟被告於偵查中證稱：因移動後告訴人突然衝
    出來，因而罵了很大一聲白目等語（見偵卷第38頁），核與
    證人郭秀英、陳敏正、廖建安前開證述被告有對郭秀英罵白
    日等情相符，足認被告之音量已足使在場之人均得聽聞，至
    證人李建德於偵查中證稱：當時工地很吵，他們在講什麼我
    不知道，我也不知道事發經過等語（見偵卷第41頁），僅能
    證明證人李建德並未見聞本案發生始末，尚不足為有利於被
    告之認定。
　㈣又被告與告訴人對話過程中，將「白目」、「幹你娘機掰」
    夾雜於其中，縱經制止猶未停止，其意顯在貶抑告訴人之人
    格及社會評價，而屬對告訴人攻擊性之言詞甚明。再者，被
    告所為上開言詞依一般社會通念均係屬粗鄙之言語，並含有
    不屑、輕蔑、嘲諷、鄙視對方之意，此言詞對於遭謾罵之告
    訴人而言，自均足以貶損其名譽及社會評價，使其在精神及
    心理上感受到難堪或不快，若旁人聽聞亦能體認陳述人係以
    該言語作人身之攻擊，確係侮辱他人之言論無疑。
　㈤綜上所述，被告所辯均不足採，本件事證明確，被告犯行洵
    堪認定，應依法論科。　
二、論罪科刑：
  ㈠核被告所為，係犯刑法第309 條第1 項之公然侮辱罪。
  ㈡被告基於單一之犯意，於密切接近之時間及相同之地點，多
    次出言謾罵侮辱告訴人，且均係侵害同一被害人即告訴人之
    法益，其各次謾罵言行之獨立性極為薄弱，依一般社會健全
    觀念，難以強行分開，應均視為數個舉動之接續施行，而論
    以接續犯之包括一罪。
  ㈢爰以行為人之責任為基礎，審酌被告與告訴人素不相識，僅
    因上開糾紛之細故，不思以理性方式溝通，未能控制情緒即
    率爾於公眾可共見共聞之工地，以上開言語侮辱告訴人，缺
    乏尊重他人名譽之法治觀念，所為非是；復考量犯後否認犯
    罪，罔顧告訴人一再表示只要被告道歉即無欲追究之善意，
    迄未與告訴人達成和解或賠償告訴人之損害，兼衡其犯罪之
    動機、目的、辱罵告訴人之言語內容、告訴人所生損害以及
    其於警詢自述之智識程度、職業、家庭經濟狀況、前無犯罪
    科刑紀錄等一切情狀，量處如主文所示之刑，並諭知罰金如
    易服勞役之折算標準。
據上論斷，應依刑事訴訟法第299條第1項前段，判決如主文。
本案經檢察官李亞蓓提起公訴，檢察官高玉奇到庭執行職務。
中　　華　　民　　國　　111 　年　　6 　　月　　28　　日
                  刑事第五庭  法　官　李敬之
以上正本證明與原本無異。
如不服本判決應於收受判決後20日內向本院提出上訴書狀，並應
敘述具體理由。其未敘述上訴理由者，應於上訴期間屆滿後20日
內向本院補提理由書(均須按他造當事人之人數附繕本)「切勿逕
送上級法院」。 
　　　　　　　　　　　　　　　書記官　鐘柏翰　　　　　　
中　　華　　民　　國　　111 　年　　6 　　月　　29　　日
                                
中華民國刑法第309條
公然侮辱人者，處拘役或9千元以下罰金。
以強暴犯前項之罪者，處1年以下有期徒刑、拘役或1萬5千元以
下罰金。